【裁判字號】    97,台上,4994
【裁判日期】    971009
【裁判案由】    妨害自由
【裁判全文】
最高法院刑事判決            九十七年度台上字第四九九四號
上  訴  人  甲○○
                    號
選任辯護人  楊振芳律師
上  訴  人  乙○○
                    96號
            丙○○
                    2號
            丁○○
                    之4號
                    之10號
上列上訴人等因妨害自由案件，不服台灣高等法院台中分院中華
民國九十四年十一月三十日第二審判決（九十四年度上訴字第二
○七○號，起訴案號：台灣彰化地方法院檢察署九十二年度偵字
第五四四三號），提起上訴，本院判決如下：
    主  文
上訴駁回。
    理  由
按刑事訴訟法第三百七十七條規定，上訴於第三審法院，非以判
決違背法令為理由，不得為之。是提起第三審上訴，應以原判決
違背法令為理由，係屬法定要件。如果上訴理由書狀並未依據卷
內訴訟資料，具體指摘原判決不適用何種法則或如何適用不當，
或所指摘原判決違法情事，顯與法律規定得為第三審上訴理由之
違法情形，不相適合時，均應認其上訴為違背法律上之程式，予
以駁回。本件原審經審理結果，認為上訴人甲○○、乙○○、丙
○○、丁○○妨害自由之犯行，均罪證明確，第一審判決論處上
訴人等四人共同以強暴之非法方法剝奪人之行動自由罪刑（甲○
○為累犯），為無不合，予以維持，駁回上訴人等四人在第二審
之上訴，已詳敘其調查、取捨證據之結果及憑以認定犯罪事實之
心證理由。並就上訴人等否認之供詞及其等所辯各語認非可採，
予以論述。就形式上觀察，原判決要無採證認事違背經驗法則、
論理法則或理由不備等違背法令之情形。被害人戊○○於民國九
十二年六月六日偵查中，以證人身分到庭結證，已就渠如何遭非
法剝奪行動自由之被害經過事實，證述甚詳，即乙○○、丙○○
、丁○○對於渠等在彰化縣員林鎮○○○街「球之王撞球場」外
，趁彭某欲離去之際，如何加以攔阻，並分持鐵製手電筒及徒手
予以毆打，再令其登上所駕駛自小客車之行為，亦坦承無誤，則
渠等所稱當時彭某原欲上車，卻趁機以車門撞擊丙○○，渠等才
會聯手予以毆打等語，縱然屬實，然由彭某此項趁機反擊，企圖
逃離之舉，足證渠當時並未同意登上乙○○等人所駕自小客車甚
明，是乙○○、丙○○、丁○○此項辯詞，縱屬實情，仍無解於
渠等本件非法剝奪人行動自由犯行之成立。亦不因甲○○向彭某
取得新台幣一百二十萬元款項後，與乙○○駕原車搭載戊○○返
回上開撞球場尋找失落之手機，即否認渠等有本件非法剝奪人行
動自由犯行。是原判決依憑戊○○上開供證、上訴人等四人分別
於警詢、偵、審中之供述及證人彭尚傑偵查中之證詞暨戊○○之
驗傷診斷書、鐵皮屋照片等證據，乃認上訴人等四人確有本件非
法剝奪人行動自由事實，尚與客觀存在之經驗及論理法則無違，
要無採證違法可言。又被告以外之人於偵查中向檢察官所為之陳
述，除顯有不可信之情況外，得為證據，刑事訴訟法第一百五十
九條之一第二項定有明文。戊○○上開偵查中經具結之供證，上
訴人等既未指出有何顯不可信之情況，依上開規定，自有證據能
力，原判決引為科刑判決論據之一，應無不合。且彭某案發後已
於九十二年十一月間出境，致嗣於第一審及原審迭經傳喚，均未
據到庭，而上訴人等與渠等之選任（指定）辯護人於原審亦未主
張有對彭某行交互詰問必要，乃未聲請傳喚彭某到庭，復於原審
審理期日證據調查程序結束前，經審判長訊以「尚有何證據調查
？」時，均表示「無」，則原審未再傳喚戊○○到庭，要無不當
剝奪上訴人等詰問權可言，亦無應於審判期日調查之證據未予調
查之違法。而丙○○於九十二年十二月一日第一審法院準備程序
供稱戊○○於上車之際，以車門撞伊，企圖逃跑，丁○○去追，
二人滑倒在地，乙○○就返車上取手電筒，加以毆打，後來彭某
有同意上車等語，此適足證明彭某原無登上乙○○等人座車之意
，渠嗣後所以同意上車，無非係遭受乙○○、丙○○與丁○○以
強暴方法所致，則丙○○該項供詞，不足以認係對甲○○有利之
證據，原判決未說明不足採之理由，應無理由不備之違法。且甲
○○所辯伊與乙○○並非熟識，亦未直接委託乙○○四處追查戊
○○行蹤云者，原判決已說明不足採之理由甚詳，則乙○○於九
十三年十二月二日第一審法院審理期日供稱甲○○並未叫伊找戊
○○等語，同屬無足採信。原判決理由對乙○○該項供述，如何
不足採，雖未再特加說明，亦不能認有理由不備之違失。是上訴
人等四人之上訴意旨分別以上情指摘原判決違背法令，核與法律
規定得為第三審上訴理由之違法情形，不相適合。而渠等其餘上
訴意旨，則係就屬原審採證認事職權之行使及原判決已說明事項
，徒憑己見，任意指摘，且仍為單純事實之爭執，均不能認係適
法之第三審上訴理由。依上揭說明，上訴人等四人之上訴均違背
法律上之程式，皆應予駁回。
據上論結，應依刑事訴訟法第三百九十五條前段，判決如主文。
中    華    民    國  九十七  年    十    月    九    日
                      最高法院刑事第四庭
                          審判長法官  張  淳  淙
                                法官  劉  介  民
                                法官  張  春  福
                                法官  林  俊  益
                                法官  魏  新  和
      本件正本證明與原本無異
                                      書  記  官
中    華    民    國  九十七  年    十    月   十四   日
                                                Ａ


司法院資訊處製作；財團法人民間司法改革基金會備份。
